【裁判字號】    90,上易,3054
【裁判日期】    901019
【裁判案由】    傷害
【裁判全文】
臺灣高等法院刑事判決                  九十年度上易字第三五四號
    上  訴  人
    即  被  告  乙○○
右上訴人因傷害案件，不服臺灣板橋地方法院八十九年度易字第三五五八號中華民國
九十年五月十八日第一審判決（起訴案號：臺灣板橋地方法院檢察署八十九年度偵字
第六五七三號），提起上訴，本院判決如左：
    主      文
原判決關於被告乙○○部分撤銷。
乙○○傷害人之身體，處拘役參拾日，如易科罰金，以參佰元折算壹日。
    事      實
一、乙○○為位於台北縣板橋市○○街藝術學院社區管理委員會之社區總幹事，於民
    國八十八年七月廿九日下午五時許，因甲○○將其所經營台北縣私立福樂養護中
    心之安養老人及相關物品遷入其所承租、屬上開藝術學院社區之台北縣板橋市○
    ○街一七八號租處，乙○○質疑該養護中心是否經合法設立，竟未經甲○○之同
    意，無故侵入甲○○所承租使用之上開住宅，查看該住宅內之現狀，又因乙○○
    未經甲○○同意，擅自持照相機拍攝甲○○上開租用住宅之內觀及安養老人情形
    ，甲○○即上前阻止乙○○拍照，乙○○為避免相機遭甲○○取走，竟基於普通
    傷害之犯意，出手毆打甲○○之頭部、手部，再以腳踢甲○○之腳部，致甲○○
    受有左臉頰紅腫三ｘ二公分、頸部皮下出血一ｘＯ˙二公分、左手臂淤青四處各
    二ｘ二公分、六ｘＯ˙五公分、六ｘＯ˙五公分、六ｘＯ˙五公分、右手臂淤青
    三ｘ二公分、前臂皮下出血多處各Ｏ˙五ｘＯ˙五公分、右腿淤青五處各二ｘ三
    公分、二ｘ三公分、三ｘ二公分、三ｘ二公分、左小腿淤青兩處各三ｘ二公分等
    傷害。
二、案經甲○○訴台灣板橋地方法院檢察署檢察官偵查起訴。
    理      由
一、訊據上訴人即被告乙○○固承認有於上開時地進入前述甲○○所承租使用之住宅
    ，惟否認有何侵入住宅、傷害犯行，辯稱：當時有住戶質疑該安養中心未合法如
    何能搬進來，伊有說想進去看，沒有聽到甲○○阻止伊進入，甲○○看到伊拍照
    ，就衝過來搶照相機，伊將照相機搶回，以手抵擋甲○○拿取相機，伊並未出手
    傷害甲○○云云。經查：
（一）右揭侵入住宅部分之事實迭據告訴人甲○○於偵查、原審及本院審理中指述明
      確，又證人黃菜葉（福樂養護中心之員工）於偵查中證稱：「陳小姐說那是私
      人地方阻止他們進入，他們強行進入。」等語（參見台灣板橋地方法院檢察署
      八十八年度他字第一一二一號案卷第四十七頁背面至第四十八頁正面），證人
      林武賢（搬家工人）於原審訊問中具結證稱：「一開始我聽到甲○○說不要進
      來」等語（參見原審九十年四月十四日訊問筆錄），核與甲○○指述之情節相
      符，顯見甲○○確實有明白表示拒絕乙○○進入上開住宅。而被告乙○○於偵
      查中先供稱：「當時我們有敲門才進入，且安養中心是營業場所，他們也開門
      讓我們進入」等語（參見台灣板橋地方法院檢察署八十八年度他字第一一二一
      號案卷第十九頁背面），其於原審訊問時則改稱：「我們在門口叫問有沒有人
      ，有住戶看到陳問你們尚未合法如何能搬進來。當時是我先進門，很吵雜，我
      沒注意聽陳在說什麼，我有說我想進去看，但陳不知有無聽到，我也沒聽到陳
      在說什麼，她當時沒有阻止我進去的行為」等語（參見原審八十九年十月十七
      日訊問筆錄），前後供述之情節顯然不一，更可見被告乙○○辯稱甲○○並未
      阻止其進入一節，應與事實不符，不足採信。
（二）前述傷害部分之事實，除告訴人甲○○於偵查、原審及本院審理中之指述外，
      證人黃菜葉於偵查中證稱：「甲○○要阻止乙○○拍照要搶下他相機不讓她拍
      照，當時約有五人阻止甲○○搶乙○○相機，目的在讓乙○○順利拍照，他們
      是架住陳小姐讓乙○○拍照，陳小姐說那是私人地方阻止他們進入，他們強行
      進入，陳小姐要阻止時，乙○○就順手打她。」、「那些人是架住陳小姐站在
      陳小姐旁邊，陳小姐手被打到」等語（參見上開偵查卷第四十八頁），證人林
      武賢於原審訊問時具結證稱：「當時我看到五、六個人來，像是社區管理委員
      ，‧‧‧當時門沒有關，他們直接衝進來，之後他們二、三個女的架住甲○○
      ，另外壹個女的拿照相機，有拍照片。那時甲○○有掙脫，上前去搶照相機，
      我沒有看到她搶到照相機。我看到拿照相機的人有把手舉起來像是要打人的樣
      子，但她怎麼打的，我沒有看到。事後我看到甲○○有受傷，甲○○臉部有一
      點流血，... 我是看到拿照相機的人動手，其他人有無動手我沒有看到。」等
      語（參見原審九十年四月十日訊問筆錄），二人證述之內容核與告訴人甲○○
      指述之情節大致相符，雖證人黃菜葉係受僱於甲○○之員工，然證人林武賢係
    搬家工人，與被告乙○○或甲○○之間，均無任何利害關係，自無甘冒偽證罪
      之罪責而為偏頗任何一方之不實證言，而證人黃菜葉與林武賢所為之證言互核
      相符，自堪採信。又甲○○受有如事實欄所示之傷勢，有其提出之台灣省立台
      北醫院診斷證明書一紙在卷可稽（附於上開偵查卷第十二頁），告訴人甲○○
      之指述應可採信。另證人吳自恆、吳麗芬、許寶勇雖於偵查中具結證稱：被告
      乙○○並未出手毆打甲○○等語（參見上開偵查卷第廿七頁背面至第廿九頁正
      面），惟證人吳自恆、吳麗芬、許寶勇均係上開藝術學院社區住戶，其等反對
      甲○○經營之安養中心在社區中設置，且當日均與被告乙○○一同查看甲○○
      承租之住宅內部情形，其等與告訴人甲○○之立場對立，而與被告乙○○之立
      場一致，則其等之證言難免有偏頗被告乙○○之可能。況且，被告乙○○於原
      審訊問時自承：「住戶將陳放開，她又衝過來要追我，但被另一名住戶擋下，
      我很生氣，轉身推陳左肩膀一下，問她到底要怎樣」等語（參見原審八十九年
      十月十七日訊問筆錄），顯見被告乙○○當日確實與甲○○之間有肢體衝突，
      上開三名證人卻證稱：被告乙○○並未打人，可見其等之證言確係有偏袒被告
      乙○○之情形。則證人吳自恆、吳麗芬、許寶勇之上開證言尚難作為有利被告
      乙○○之認定。
（三）再者，公訴人雖以既有五人架住甲○○，則架住人必架其手部，可見甲○○手
      部所受傷害應為他人架住所致，且下肢部分亦應係被告受人架住，心生不滿歇
      斯底里時，撞擊所造成，尚非被告乙○○所為，應予排除甲○○手部、腳部所
      受傷勢係被告乙○○所為。惟甲○○自偵查及原審審理中一再指述被告乙○○
      以手毆打其頭部、頸部、手部，再以腳踢其腳部等情，且甲○○雖遭他人架住
      手部，惟架住之人尚不可能將甲○○雙手完全遮蔽住，自不能僅因甲○○雙手
      遭他人架住，即推論甲○○雙手不可能遭被告乙○○傷害，既本院認定甲○○
      之指述應堪採信，已如前述，在無證據證明甲○○之指述與事實矛盾不符之情
      形下，自難僅因甲○○雙手遭他人架住，以及憑空臆測甲○○自行撞擊造成下
      肢傷害，逕而排除甲○○所受手部、下肢之傷害並非被告乙○○所為。
（四）綜上所述，本件事證明確，被告乙○○之犯行，堪以認定，應依法論處。
二、按「刑法第三百零六條第一項所謂無故侵入他人住宅，乃指未得該住宅之支配或
    管理人之明非或默示認許，且無正當進入理由而擅行侵入者而言。被告即使與被
    害人另有生意糾紛，在未得被害人明示或默示認許以前，不能謂當然有權侵入其
    住宅。」，有最高法院四十六年度台非字第四十四號裁判要旨可資參照。甲○○
    經營之老人養護中心雖至八十九年三月十七日始獲台北縣政府立案，有立案證書
    一紙在卷可參，惟縱使甲○○有何違反行政法規情事，被告乙○○或該社區住戶
    應依循法律途徑救濟，被告乙○○並不因此即有侵入甲○○住宅之權利。被告乙
    ○○未經甲○○明示或默示認許，且無正當進入理由而擅行侵入甲○○承租之住
    宅，所為係犯刑法第三百零六條第一項之無故侵入他人住宅罪，又被告前揭傷害
    甲○○之犯行，所為係犯同法第二百七十七條第一項之普通傷害罪。被告乙○○
    所為上開二犯行間，有方法結果之牽連關係，為裁判上之一罪，應依刑法第五十
    五條之規定從一重論以傷害罪。公訴人雖僅就被告乙○○上開傷害犯行提起公訴
    ，惟被告乙○○所為侵入住宅部分犯行，因與業經起訴部分有牽連犯之裁判上一
    罪關係，本院自得併予審究，附此敘明。又被告行為後，刑法第四十一條之規定
    ，業經於九十年一月四日修正，並經總統於九十年一月十日公布，依法於九十年
    一月十二日生效，而修正後之刑法第四十一條第一項之規定「犯最重本刑為五年
    以下有期徒刑以下之刑之罪，而受六個月以下有期徒刑之宣告，因身體、教育、
    職業、家庭之關係或其他正當事由，執行顯有困難者，得以一元以上三元（業據
    罰金罰鍰提高標準條例第二條前段規定，就其原定數額提高為一百倍折算一日）
    以下折算一日，易科罰金，但確因不執行所宣告之刑，難收矯正之效，或難以維
    持法秩序者，不在此限」，對於被告並無不利，依刑法第二條第一項前段之規定
    ，適用裁判時之新法。原審據以論罪科刑原非無見，被告上訴意旨仍執前詞否認
    犯罪，亦無理由，惟原判決就前開法律之修正未予比較適用，因此，仍應由本院
    將原判決關於被告乙○○部分予以撤銷改判。爰審酌被告乙○○之品行，因其身
    為社區管理委員總幹事，身負住戶請託之責，基於關心其他住戶權益，未經深思
    熟慮，一時情緒激動之犯罪動機、目的、手段、犯罪所生之危害、被害人所受之
    傷勢、及被告犯罪後態度等一切情狀，量處如主文第二項所示之刑，併諭知易科
    罰金之折算標準，以示懲儆。
據上論斷，應依刑事訴訟法第三百六十九條第一項前段、第三百六十四條、第二百九
十九條第一項前段，刑法第二條第一項前段、第二百七十七條第一項、第三百零六條
第一項、第五十五條、第四十一條第一項，罰金罰鍰提高標準條例第一條前段、第二
條，判決如主文。
本案經檢察官蔡薰慧到庭執行職務。
中    華    民    國      九十    年     十         月     十九         日
                          臺灣高等法院刑事第八庭
                              審判長法  官  蔡  秀  雄
                                    法  官  楊  炳  禎
                                    法  官  沈  宜  生
右正本證明與原本無異。
不得上訴。
                                    書記官  楊  翠  明
中    華    民    國      九十    年     十         月     二十三       日
附錄：本案論罪科刑法條全文
刑法第二百七十七條
傷害人之身體或健康者，處三年以下有期徒刑、拘役或一千元以下罰金。
犯前項之罪因而致人於死者，處無期徒刑或七年以上有期徒刑，致重傷者，處三年以
上十年以下有期徒刑。
刑法第三百零六條
無故侵入他人住宅、建築物或附連圍繞之土地或船艦者，處一年以下有期徒刑、拘役
或三百元以下罰金。
無故隱匿其內，或受退去之要求而仍留滯者，亦同。


司法院資訊處製作；財團法人民間司法改革基金會備份。
